【裁判字號】    98,易,3955
【裁判日期】    990615
【裁判案由】    詐欺
【裁判全文】
臺灣臺中地方法院刑事判決              98年度易字第3955號
公  訴  人  臺灣臺中地方法院檢察署檢察官
被      告  丑○○
            己○○
            庚○○
            子○○
上列被告因詐欺案件，經檢察官提起公訴（98年度偵字第20001
號、第20002號、第20003號），本院判決如下：
    主      文
丑○○共同犯詐欺取財罪，共參罪，各處如附表一所處之刑（詳
「宣告刑、減刑之刑及從刑」欄所示）。應執行有期徒刑拾月，
如易科罰金，以新臺幣壹仟元折算壹日；扣案如附表三所示之物
，均沒收。其餘被訴詐欺部分，免訴。
己○○、子○○均無罪。
庚○○免訴。
    犯 罪 事 實
一、丑○○（綽號烏龍）因經濟困窘，經由詐欺集團藉報紙分類
    廣告之招攬，自民國95年4 月12日（起訴書誤載為同年5 月
    初）起至同年8 月31日為警查獲時止，加入由真實姓名年籍
    均不詳綽號「杰哥」之成年男子（下稱「杰哥」）為首之臺
    灣及中國大陸地區詐欺集團，負責領錢匯款、聯繫指揮其他
    成員提款匯款、分配贓款等事宜，並吸收寅○○（綽號多多
    ，參加期間自同年5 月12日起至同年8 月31日為警查獲時止
    ，現通緝中），並由顏秉毅吸收丁○○、辛○○（兩人均待
    另行審結，參加期間均自同年6 月底起至同年7 月21日止）
    擔任該詐欺集團提款「車手」、測試人頭帳戶，其等均以自
    己參與犯罪之意思，加入上開詐欺集團，與該詐欺集團成員
    陸續共同基於詐欺取財之犯意聯絡，由「杰哥」將該詐欺集
    團其他成年成員以不詳方式取得之金融帳戶存摺、提款卡、
    印章、行動電話、SIM 卡等物寄交予丑○○領取後，由丑○○、寅○○分派予車手陳秉峰、辛○○使用，該詐欺集團其
    他成年成員即隨機撥打電話予臺灣地區之不特定民眾，於如
    附表一所示時間，以附表一所示之方法詐騙附表一所示被害
    人，使該等被害人陷於錯誤，依指示將附表一所示金額匯至
    該詐欺集團指定附表一所示之人頭帳戶內，而詐得如附表一
    所示金額得手。嗣丑○○再依「杰哥」之電話、簡訊指示，
    親自或另指示寅○○指派丁○○、辛○○持人頭存摺、提款
    卡等資料至臺中縣市各地金融機構臨櫃或以櫃員機提領前揭
    詐得之贓款，丑○○除留存提領金額之3%作為其與寅○○、
    丁○○、辛○○之報酬外，其餘部分再依指示轉匯入該詐欺
    集團指定帳戶中，而以此方式分工。嗣丁○○、辛○○於同
    年7 月21日，在前開犯罪未為有偵查權限之機關或公務員發
    覺前，主動向內政部警政署刑事警察局中部打擊犯罪中心員
    警自首附表一之犯行，而接受裁判，並提出如附表三所示之
    物以供查扣，復提供寅○○曾前往愛萊汽車旅館住宿之線索
    為警追查，得知寅○○、丑○○亦為該詐欺集團成員，始循
    線查悉上情。
二、案經臺中市警察局第二分局及內政部警政署刑事警察局移送
    臺灣臺北地方法院檢察署呈請臺灣高等法院檢察署令轉臺灣
    臺中地方法院檢察署檢察官偵查起訴。
    理    由
甲、程序部分：
    按「被告以外之人於審判外之言詞陳述或書面陳述，雖不符
    前4 條之規定，而當事人於法院調查證據時，知有不得作為
    證據之情形，而經當事人於審判程序同意作為證據者，或未
    於言詞辯論終結前聲明異議者，視為同意作為證據者，且法
    院審酌該言詞陳述或書面陳述作成時之情況，認為適當，亦
    得為證據。」刑事訴訟法第159 條之5 定有明文。立法意旨
    在於傳聞證據未經當事人之反對詰問予以核實，原則上先予
    排除，惟若當事人已放棄詰問或未聲明異議，基於證據資料
    愈豐富，愈有助於真實發現之理念，且強化言詞辯論主義，
    法院自可承認該傳聞證據例外擁有證據能力。經查，本判決
    所引之下列證據，其中傳聞證據部分，檢察官、被告丑○○
    、己○○、子○○、庚○○等4 人於本院準備程序均表示無
    意見，且於言詞辯論終結前對證據能力部分均未聲明異議，
    本院審酌該證據作成情況均無不適當之情形，與本案相關之
    待證事實具有關連性，是依上開規定，認均應具有證據能力
    。
乙、有罪部分：
一、上揭犯罪事實，業經被告丑○○於本院準備程序及審理時均
    坦承不諱（見本院卷第47、214 頁），而前開詐欺集團如何
    施行詐術，使附表一所示被害人等因而陷於錯誤，依據指示
    陸續匯款至指定之人頭帳戶等情，亦據證人即如附表一所示
    被害人分別於警詢、偵查中證述詐欺過程明確（見編號A2卷
    第114 至201 頁、B2卷第19業反面至20頁、C1卷第455 至
    459 頁），核與同案被告寅○○、丁○○、辛○○於偵查中
    供述情節相符（見編號A5卷第12頁、B1卷第39至40頁、第45
    至46 頁 ），並有附表一所示被害人之內政部警政署反詐騙
    案件紀錄表3 紙、愛萊汽車旅館旅客登記簿6 紙（見編號B1
    卷第29 至32 頁、第111 至113 頁）、附表一所示金融帳戶
    所有人王文潘等3 人經法院判處幫助詐欺取財罪之刑事判決
    書3 份在卷可憑（見本院卷第127 至134 頁），復有如附表
    三所示之物品扣案可稽。再者，被告丑○○於上開參加詐欺
    集團期間所為之其他詐欺取財等犯行，經臺灣彰化地方法院
    以96年度訴字第1061號判決判處應執行有期徒刑3 年10月在
    案，並經臺灣高等法院臺中分院以98年度上訴字第2196號判
    決駁回上訴確定，有上開判決書2 份在卷可憑。足徵被告丑
    ○○前揭自白與事實相符。本案事證明確，被告丑○○犯行
    堪以認定，應依法論科。
二、論罪科刑部分：
  (一)按共同正犯，係共同實施犯罪行為之人，在共同意思範圍內
    ，各自分擔犯罪行為之一部，相互利用他人之行為，以達其
    犯罪之目的，其成立不以全體均行參與實施犯罪構成要件之
    行為要件；參與犯罪構成要件之行為者，固為共同正犯；以
    自己共同犯罪之意思，參與犯罪構成要件以外之行為，或以
    自己共同犯罪之意思，事前同謀，而由其中一部分人實行犯
    罪之行為者，亦均應認為共同正犯，使之對於全部行為所發
    生之結果，負其責任，司法院大法官會議釋字第109 號解釋
    著有明文。又共同正犯之意思聯絡，不限於事前有所協議，
    其於行為當時，基於相互之認識，以共同犯罪之意思參與者
    ，亦無礙於共同正犯之成立。且共同正犯之意思聯絡，原不
    以數人間直接發生者為限，即有間接之聯絡者，亦包括在內
    。如甲分別邀約乙、丙犯罪，雖乙、丙間彼此並無直接之聯
    絡，亦無礙於其為共同正犯之成立（最高法院73年臺上字第
    1886號、77年臺上字第2135號判例參照）。本案被告丑○○
    與訴外人「杰哥」之詐欺集團成員間，就上揭犯行，有犯意
    之聯絡及行為之分擔，皆為共同正犯，而被告寅○○係受命
    於被告丑○○，被告丁○○及辛○○則受命於寅○○，彼此
    間雖與「杰哥」所屬詐欺集團成員無直接之犯意聯絡，然其
    等透過被告丑○○共同依附於該詐欺集團中，共同為該集團
    提領款項完成詐欺取財行為，揆諸上開判例意旨，各自其加
    入時間起，仍應論以共同正犯。
  (二)核被告丑○○就附表一所示之行為，均係犯刑法第339 條第
    1 項之詐欺取財罪。綽號「杰哥」等詐欺集團成年成員與被
    告丑○○、寅○○、丁○○、辛○○就如附表一之詐欺取財
    犯行間，皆有犯意聯絡及行為分擔，均為共同正犯。被告丑
    ○○與該「杰哥」之詐欺取財集團，雖於附表一編號1 所載
    之期間內，推由數人，在時間密接之狀態下，利用同一緣由
    及目的，各詐騙如附表一編號1 所示之同一被害人多次，惟
    其屬本於單一接續犯意所為之多次行為，侵害一個法益，應
    為接續犯，皆屬單純一罪。又被告丑○○所犯如附表一所示
    之3 次詐欺取財罪，犯意各別，行為互殊，應予分論並罰。
  (三)爰審酌被告丑○○不思以己力正當營生，竟因貪圖不法利益
    ，加入詐騙他人金錢之犯罪集團，雖未親為本案詐騙犯行，
    然擔任指揮車手領取贓款，並轉匯至上游指定之人頭帳戶內
    ，參與作案之情節非輕，自應受相當之刑事非難，惟念被告
    丑○○犯後坦承犯行，態度尚稱良好，及詐取金額之多寡及
    所獲得之利益等一切情狀，量處如附表一所示之刑。
  (四)又被告丑○○就附表一所示各罪之犯罪時間均係在96年4 月
    24日以前，符合中華民國96年罪犯減刑條例第2 條第1 項第
    3 款所定減刑條件，爰均依法各減其宣告刑二分之一，並均
    諭知易科罰金之折算標準，復定其應執行之刑及諭知易科罰
    金折算標準（按98年12月30日新修正之刑法第41條第8 項規
    定：「第1 項至第4 項及第7 項之規定，於數罪併罰之數罪
    均得易科罰金或易服社會勞動，其應執行之刑逾6 月者，亦
    適用之」，因修正前刑法第41條第2 項業經司法院釋字第66
    2 號解釋宣告自98年6 月19日起失其效力，而新修正之刑法
    第41條第8 項係依釋字第662 號解釋意旨予以明文化，是本
    案得逕依上開新法規定予以適用，無庸新舊法比較，併予敘
    明），以資懲儆。
  (五)末按共同正犯因相互間利用他人之行為，以遂行其犯意之實
    現，本於責任共同之原則，有關沒收部分，對於共犯間供犯
    罪所用之物，自均應為沒收之諭知。經查，附表三所示之物
    ，均係被告寅○○依被告丑○○指示前往客運站領取，於95
    年7 月間交予被告丁○○、辛○○供犯本案所用、預備供犯
    本案所用或犯本罪所得之物，業經被告丁○○供述在卷（見
    273 頁），前開說明，爰依刑法第38條第1 項第2 款、第3
    款之規定，於被告丑○○所為罪刑項下（詳如附表一）宣告
    沒收。另查，附表四所示之物，係被告丑○○、寅○○、庚○○、子○○等人於98年8 月31日為警察獲後所扣得之物，
    且經臺灣彰化地方法院96年度訴字第1061號判決認定係渠等
    供犯該案詐欺等罪所用、預備供犯罪所用或犯罪所得之物而
    諭知沒收，並說明該案其他扣案行動電話非供該案犯罪所用
    ，不予宣告沒收在案，並經臺灣高等法院臺中分院98年度上
    訴字第2196號判決確定在案，有上開判決書2 份在卷可憑（
    見本院卷第56至87頁），且依被告丁○○於警詢中供稱：被
    告寅○○拿給其領款用的提款卡或存摺等物，有的是重複領
    取，有的是領一次就剪掉等語（見C1卷第273 頁），參以被
    告丑○○、寅○○於警詢中供稱：被告丑○○先囑被告寅○○於95年6 月初邀約被告己○○及證人丙○○加入詐欺集團
    擔任車手領款，待他們二人離開該集團後，方再於95年6 月
    底邀約被告丁○○及辛○○加入該詐欺集團擔任車手領款工
    作，嗣被告丁○○及辛○○脫離開集團，被告丑○○於同年
    8 月中、下旬再分別邀約被告庚○○及子○○擔任集團車手
    領款及開車載送車手領款工作等語（見C1卷第175 頁、見D1
    卷第3 至4 、6 頁），復酌以詐欺取財集團所使用之人頭電
    話及帳戶等資料，或因使用一定時間後為避免警察循線查緝
    而丟棄不予使用，或因被害人報警被列為警示帳戶而不得使
    用，再另行蒐集新的人頭帳戶或電話等犯罪工具之情觀之，
    可見前案於95年8 月31日所查扣之附表編號四之物，應係被
    告丁○○、辛○○於95年8 月21日向警方自首並提出附表三
    所示之物後，被告子○○等人另行取得之供犯前案所用、預
    備供前案所用或因犯前案所得之物，應與本案附表一之犯罪
    無關，故不為沒收之諭知，附此敘明。
參、無罪部分
一、公訴意旨略以：被告丑○○（業經本院判決有罪及免訴，詳
    本判決貳、肆所述）經由詐欺集團藉報紙分類廣告之招攬，
    自95年5月初起至同年8月底為警查獲時止，加入由真實姓名
    年籍均不詳綽號「杰哥」之成年男子為首之臺灣及中國大陸
    地區詐欺集團，負責領錢匯款、聯繫指揮其他成員提款匯款
    、分配贓款等事宜，並陸續吸收被告寅○○（本院通緝中）
    丁○○、辛○○（兩人均待另行審結，參加期間均自同年6
    月底起至同年7 月21日止）及庚○○（業經本院判決免訴，
    詳判決肆所述）擔任該詐欺集團提款「車手」，被告子○○
    則擔任司機載送提領贓款之集團成員，其等與「杰哥」之詐
    欺集團成員陸續共同基於詐欺取財之犯意聯絡，由該詐欺集
    團其他成員於附表一、二所示時間，分別佯以附表一、二所
    示之方法詐騙附表一、二所示被害人，使該被害人陷於錯誤
    ，而依指示轉帳匯款入該集團所指定之人頭帳戶內而交付財
    物，再由被告丑○○、己○○及子○○等人以前述分工方式
    ，將所詐騙之贓款領出，而被告己○○以前述分工方式參與
    附表一、二及之詐欺取財犯行，被告子○○則係參與附表二
    之詐欺取財犯行，因認被告己○○及子○○二人此部分均涉
    犯刑法第339 條第1 項之詐欺取財罪嫌等語。
二、按犯罪事實應依證據認定之，無證據不得認定犯罪事實；又
    不能證明被告犯罪者，應諭知無罪之判決；刑事訴訟法第15
    4 條第2 項、第301 條第1 項分別定有明文。又按刑事訴訟
    法上所謂認定犯罪事實之證據，係指足以認定被告確有犯罪
    行為之積極證據而言，如未能發現相當證據或證據不足以證
    明，自不能以推測或擬制之方法，以為裁判基礎，最高法院
    29年上字第3105號及40年臺上字第86號分別著有判例可資參
    照。而認定不利於被告之事實，須依積極證據，茍積極證據
    不足為不利被告之認定時，即應為有利於被告之認定；又認
    定犯罪事實所憑之證據，雖不以直接證據為限，間接證據亦
    包括在內，然而無論直接證據或間接證據，其為訴訟上之證
    明，須於通常一般之人均不致有所懷疑，而得確信其為真實
    之程度者，始得據為有罪之認定，倘其證明尚未達到此一程
    度，而有合理之懷疑存在而無從使事實審法院得有罪之確信
    時，即應由法院為諭知被告無罪之判決，最高法院亦分別著
    有30年上字第816 號及76年臺上字第4986號判例可資參照。
三、公訴人認被告己○○及子○○二人此部分涉犯詐欺取財犯嫌
    ，無非以該等被告於警詢、偵查中之供述及被害人即證人於
    警詢、偵查中之證述及被害人壬○○提出知約定書及存摺影
    本、被告寅○○及庚○○前往提款或測試金融卡之影像翻拍
    照片與附表三所示之扣案物等資為論據。訊據被告己○○、
    子○○均堅詞否認有此部分詐欺取財之犯行，被告己○○辯
    稱：伊與前案被告丙○○於95年6 月初，經由被告寅○○之
    邀約而加入此詐欺取財集團，擔任提領款工作，因丙○○於
    同年月20日需入伍服役，伊只做到同年6 月19日，同年6 月
    20日即退出該集團，且伊所參與之詐欺犯行，業經臺灣彰化
    地方法院以98年度訴緝字第73號判決判處罪刑確定在案，而
    本案被害人遭詐騙之時間係於95年7 月10日至同年8 月15
    日間，斯時，伊已退出該集團，並未參與犯案等語；被告子
    ○○則辯稱：其係於95年8 月22日才加入此詐欺集團，被害
    人壬○○於95年8 月15日遭詐騙時，其尚未加入此集團犯案
    等語。
四、經查：
  (一)被告己○○部分：
  1.證人寅○○於95年9 月12日警詢中以被告身分供稱：因丑○○表示人手不足，要伊找人加入幫忙領錢，伊就在網咖找己○○及丙○○一起參與詐騙集團負責提領被害人所匯款項，
    他們二人約在95年6 、7 月間加入，約做一個星期左右，他
    們二人不做後，伊再找丁○○、辛○○加入，丁○○及辛○○是在95年7 月加入等語（見D1卷第3 至4 、6 頁）；復於
    偵查中以證人身分具結證稱：己○○與丙○○是一組，他們
    二人領來的錢都是交伊，伊再交給丑○○，他們二人只做一
    段時間等語（見D2卷第2 至3 頁），核與證人丙○○於偵查
    及本院審理中具結證稱：寅○○在95年6 月初找伊進入該集
    團擔任車手，當天伊和己○○都在網咖，但沒有坐在一起，
    故伊不知道當天寅○○有無問己○○是否要擔任車手，但隔
    天伊和己○○都在網咖內，寅○○接獲通知就指示伊或己○○去領錢，領回來的錢交給寅○○，伊可以拿1 ％的報酬，
    因伊於同年6 月20日要入伍服役，伊服役前1 週就跟寅○○
    說伊不做了，伊不做時有問己○○是否要繼續做，己○○說
    他也不要做了等語（見D2卷第3 至4 頁、本院卷第205 頁反
    面至207 頁），大致相符，足見證人寅○○、丙○○前開所
    證，應非子虛，應堪採信。
  2.又證人丙○○與被告己○○退出此詐欺集團後，被告寅○○
    即邀約被告陳秉峰、辛○○加入該詐欺集團擔任車手提款工
    作等情，業據證人丑○○於本院審理中具結證稱：伊加入詐
    欺集團後，先找寅○○一起擔任領款之車手，後來寅○○再
    找丙○○、己○○二人加入擔任車手，丙○○、己○○沒做
    之後，寅○○才找第二組人即丁○○、辛○○來擔任車手，
    伊於警詢中稱己○○、丙○○是6 月加入，做了幾天就不做
    ，之後寅○○於7 月又找了丁○○、辛○○來擔任車手領款
    ，作1 個月後就捲款逃跑，伊警詢中所述實在等語（見本院
    卷第163 、201 頁反面、Ｃ1 卷第175 頁），核與證人陳秉
    峰於偵查以被告身分供稱：伊係經由網路認識寅○○，寅○○邀伊加入該詐欺集團，從95年6 月底做到同年7 月21日止
    ，每提領一筆款項可獲得0.7%之報酬等語（見B1卷第29頁）
    ；及與證人辛○○於偵查中亦以被告身分供稱：伊是經由丁○○介紹而自95年6 月底加入做到95年7 月21日止，該詐欺
    集團給予伊提領金額之0.7%做為報酬，該詐欺集團會交給伊
    不同的提領工具，以臨櫃或ATM 方式提領等語（見同前卷）
    ，大致相符，顯見被告己○○及證人丙○○均因丙○○於95
    年6 月20日入伍服役而退出該詐欺集團，嗣後寅○○方邀約
    被告陳秉峰、辛○○加入該詐欺集團以替代被告己○○及證
    人丙○○無訛。
  3.而本案附表一、二所示之4 名被害人，分別係於95年7 月10
    日、7 月18日及8 月15日接獲此詐欺集團之詐騙電話，而受
    騙於當日或翌日轉帳匯款至該集團指定之帳戶，業經附表一
    、二所示4 名被害人於警詢及偵查中證述明確（見見A2卷11
    4 至20 1頁、B2卷第19業反面至20頁、C1卷第455 至459 頁
    ），惟被告己○○既於95年6 月20日因丙○○入伍而退出該
    集團，則其對於該詐欺集團於95年6 月20日以後所為之詐欺
    犯行，主觀上已無參與犯罪之意思，客觀上亦無從事犯罪之
    行為，是本案附表一、二之詐欺部分即難為被告己○○有罪
    之認定。
  (二)被告子○○部分：
  1.被告子○○係於95年8 月下旬經由其弟即被告丑○○之邀約
    而加入該詐欺集團，負責開車載送車手去提領贓款之事實，
    業據證人丑○○於本院審理中具結證稱：庚○○於95年8 月
    中加入該詐欺集團與伊及寅○○三人一組，庚○○加入1 個
    星期左右，伊才去向子○○借休旅車，後因子○○的鋁門窗
    工作在農曆7 月是小月，伊才於同年8 月下旬請子○○幫忙
    開車載伊、寅○○、庚○○去提領錢等語（見本院卷第163
    、210 頁），核與證人庚○○於本院審理中具結證稱：伊去
    丑○○家中吃飯時曾提到伊經濟困難，丑○○才於95年8 月
    中旬找伊加入該詐欺集團，剛開始伊於銀行開門營業前，獨
    自一人去提款機操作看有無款項匯入，銀行上班後就與丑○○、寅○○三人一組開車在臺中市區等候通知下車去領款，
    後來，寅○○突然沒來了，子○○才來開車載伊與丑○○，
    再由伊負責下車領款、匯款，伊確定子○○於95年8 月15日
    、16日尚未加入該詐欺集團日，而是於95年8 月20日以後加
    入的等語（見本院卷第208 至209 頁），大致相符，應堪採
    信。足見被告子○○所辯係於95年8 月下旬加入該詐欺集團
    等語，應屬真實。
  2.又本件附表二所示被害人壬○○係於95年8 月15日接獲該詐
    欺集團成員之詐騙電話，而受騙依指示於當日及翌日以網路
    銀行轉帳方式匯款入該集團指定之附表二所示帳戶等情，業
    據證人壬○○證述在卷，已如前述，而斯時被告子○○既未
    加入該詐欺集團從事載送車手領款之工作，則難認被告子○○與丑○○及「杰哥」之詐欺集團成員就此部分犯行，有犯
    意之聯絡及行為之分擔。是本案附表二之詐欺犯行，即難為
    被告曾子○○有罪之認定。。
五、綜上所述，本件公訴人所舉之證據與指出之證明方法，雖可
    證明被告己○○、子○○二人，曾到過該詐欺集團從事提款
    或駕駛車手從事提款等工作，然本案附表一、二所示被害人
    接獲詐騙電話之時間係在被告己○○退出該詐欺集團之後，
    被告子○○加入該詐欺集團之前，已如前述，是自難認被告
    己○○、子○○二人有參與此部分詐欺犯行而為渠二人有罪
    之認定。此外，本院復查無其他積極證據可資認定被告己○○、子○○二人確涉有前開罪嫌，自屬不能證明犯罪，此部
    分依法應為被告己○○、子○○二人無罪之諭知。
丁、免訴部分：
一、公訴意旨係以：被告丑○○自95年5 月間起至同年月8 日底
    止，被告庚○○自同年8 月12日起至同年月28日止，加入「
    杰哥」等人所組之詐欺取財集團，擔任測試金融卡、提領贓
    款等工作，而與「杰哥」等人共同基於意圖為自己不法所有
    之犯意聯絡，於95年8 月15日下午3 時30分許，由「杰哥」
    之集團成年成員以附表二所示之方法，詐騙被害人壬○○匯
    款至該集團指定之帳戶，以詐取被害人壬○○之財物，而認
    此部分被告丑○○、庚○○均涉犯刑法第339 條第1 項之詐
    欺取財罪嫌。
二、按案件曾經判決確定者，應諭知免訴之判決，刑事訴訟法第
    302 條第1 款定有明文。又訴訟上所謂一事不再理之原則，
    關於實質上一罪或裁判上一罪，亦均有其適用，有最高法院
    60年臺非字第77號判例要旨足資參照。又所稱同一案件包括
    事實上及法律上同一案件，係指所訴彼此兩案為同一被告，
    其被訴之犯罪事實亦屬同一者而言，至案件是否同一，應從
    被告與犯罪事實二方面觀察，實質上或裁判上一罪，其基本
    事實或有差異，惟在實體法上作成一罪，刑罰權僅為單一，
    其在法律上之事實關係既屬單一，具有不可分性，則檢察官
    雖僅就其犯罪事實一部起訴，效力仍及於全部，亦不失為同
    一案件，故就想像競合犯等之犯罪事實一部提起公訴，依審
    判不可分原則，其效力及於全部，其他部分自不得再行提起
    公訴。
三、經查，被告丑○○自95年4 月12日起至同年8 月31日為警查
    獲時止，加入「杰哥」之成年男子為首支詐欺取財集團，負
    責領錢匯款及指揮其他成員提款、匯款分配贓物等事宜，並
    吸收被告庚○○（參加期間自95年8 月15日起至同年月31日
    被警查獲之日止）等人擔任該詐欺集團之提款「車手」，且
    以自己參與犯罪之意思加入該集團，而共同基於詐欺取財之
    犯意聯絡，於95年8 月15日下午3 時30分許，由該集團成員
    佯以電話費未繳費名義，要求被害人壬○○匯款至指定帳戶
    ，致使壬○○陷於錯誤，而於同年月15日及16日接續5 次匯
    款共196 萬6 千元至另案被告陳信發（業經法院判處幫助詐
    欺罪確定在案）所有中華郵政局號0000000 、帳號0000000
    號帳戶內，再由被告丑○○、庚○○等人提領，而由該集團
    詐得上開金錢，且被告丑○○、庚○○所涉前開詐騙被害人
    壬○○之犯行，業經臺灣彰化地方法院於98年7 月29日以96
    年度訴字第1061號判決，認其二人此部分所為係共同犯刑法
    第339 條第1 項之詐欺取財罪，判處被告丑○○有期徒刑8
    月，減為有期徒刑4 月在案，被告庚○○有期徒刑6 月，減
    為有期徒刑3 月確定，被告丑○○不服提起上訴，復經臺灣
    高等法院臺中分院於98年12月9 日以98年度上訴字第2196號
    判決駁回上訴確定等情，有臺灣彰化地方法院檢察署檢察官
    95年度偵字第8178、8981、9276、9703號及96年度偵字第
    578 號起訴書及前揭判決、臺灣高等法院被告前案紀錄表在
    卷可稽（見C5卷第8 至28頁、本院卷第95至124 頁，詳參第
    117 頁反面、第122 至123 頁）。
四、本案檢察官起訴被告丑○○、庚○○所為如附表二所示詐欺
    犯行之被害人壬○○，核與前案被害人壬○○為同一人，雖
    本案起訴被害人壬○○被詐騙時除轉帳款項入前述另案被告
    陳信發帳戶外，尚以網路轉帳匯款190 萬8 千元入附表二所
    示之另案被告莊和璟及王淑麗之帳戶，然該詐欺集團係推由
    數人在時間密接之狀態下，利用同一緣由及目的，詐騙被害
    人壬○○多次，使壬○○於同年月15日及16日多次轉帳至渠
    等指定帳戶等情，業經證人即被害人壬○○於警詢中證述明
    確（見C1卷第444 頁），足見被告丑○○、庚○○與「杰哥
    」等詐欺集團成員，係屬本於單一接續犯意所為之多次行為
    ，侵害一個法益，應為接續犯，而屬單純一罪，揆諸前開說
    明，本案被害人壬○○轉帳匯款入另案被告陳信發之帳戶部
    分，與前案起訴事實同一，轉帳匯款入另案被告莊和璟、王
    淑麗之金融帳戶部分，應為前案起訴效力所及，為同一案件
    。從而，本件被告丑○○、庚○○此部分詐欺取財之犯行，
    已為上揭刑事確定判決效力所及，揆諸前揭說明，自應諭知
    免訴之判決。
據上論斷，應依刑事訴訟法第299 條第1 項前段、第301 條第1
項、第302 條第1 款，刑法第28條、第339 條第1 項、第41條第
1 項、第8 項、第38條第1 項第2 款、第3 款、51條第5 款、第
9 款，刑法施行法第1 條之1 第1 項、第2 項前段，中華民國96
年罪犯減刑條例第2 條第1 項第3 款、第7 條、第9 條、第10條
第1 項，判決如主文。
本案經檢察官戊○○到庭執行職務。
中    華    民    國    99    年    6     月    15    日
          刑事第十五庭    審判長法  官  江奇峰
                                法  官  郭書豪
                                法  官  廖純卿
以上正本證明與原本無異。
如不服本判決應於收受送達後10日內向本院提出上訴書狀，並應
敘述具體理由；其未敘述上訴理由者，應於上訴期間屆滿後20日
內向本院補提理由書（均須按他造當事人之人數附繕本）「切勿
逕送上級法院」。
                                書記官  柳寶倫
中    華    民    國    99    年    6     月    15    日
【附表一】：
┌──┬───┬──────────────────────┬──────┐
│編號│被害人│詐欺取財方法及詐騙金額（新臺幣）            │宣告刑，減刑│
│    │      │                                            │之刑及從刑  │
├──┼───┼──────────────────────┼──────┤
│  │甲○○│「杰哥」所屬詐欺集團成年成員，於95年7 月10日│丑○○處有期│
│    │      │上午8 時30分許，假冒臺北地檢署檢察官撥打電話│徒刑捌月，減│
│    │      │向甲○○佯稱：其身分資料遭冒用致其郵局及臺灣│為有期徒刑肆│
│    │      │銀行帳戶被列為警示帳戶，明日中午凍結其帳戶之│月，如易科罰│
│    │      │前，需將戶內存款匯至金管局之指定帳戶云云，致│金，以新臺幣│
│    │      │使甲○○陷於錯誤，依指示於同日上午12時8 分許│壹仟元折算壹│
│    │      │，在新竹市○○○路8 號新竹建中郵局臨櫃匯款30│日。扣案附表│
│    │      │萬元至該詐欺集團成員指定之王文潘（所涉犯幫助│三所示之物，│
│    │      │詐欺取財罪，業經本院審結在案）所有沙鹿郵局  │均沒收。    │
│    │      │局號0000000 號、帳號0000000 號帳戶後，復於不│            │
│    │      │詳時間再以指示匯款130 萬元至指定之局號005107│            │
│    │      │3 號、帳號0000000 號之郵局帳戶時因故未匯入該│            │
│    │      │帳戶。                                      │            │
├──┼───┼──────────────────────┼──────┤
│  │乙○○│「杰哥」所屬詐欺集團成年成員數人，先於95年7 │丑○○處有期│
│    │      │月18日下午4 時許，假冒中華電信公司人員以電話│徒刑柒月，減│
│    │      │向乙○○佯稱：其使用之電話將於24小時內斷話云│為有期徒刑參│
│    │      │云後，轉由假冒電信警察之人員向其佯稱其確有申│月又拾伍日，│
│    │      │請電話並欠費，需再撥打電話向金管會確認云云，│如易科罰金，│
│    │      │再由「楊智清」及金管會人員之男子，向其表示其│以新臺幣壹仟│
│    │      │被冒名申設帳戶，需將其財物轉匯至安全監管帳戶│元折算壹日。│
│    │      │與贓款區隔云云，致使乙○○陷於錯誤，依指示於│扣案附表三所│
│    │      │同日下午4 時58分許，在桃園縣龍潭鄉○○路○段│示之物，均沒│
│    │      │三林郵局內以存摺存款方式匯款22萬5,893 元至該│收。        │
│    │      │詐欺集團成員指定之陳宗金（所涉犯幫助詐欺取財│            │
│    │      │罪，業經臺灣基隆地方法院審結在案）所有基隆郵│            │
│    │      │局大武支局局號0000000 號、帳號0000000 號帳戶│            │
│    │      │。                                          │            │
├──┼───┼──────────────────────┼──────┤
│  │癸○○│「杰哥」所屬詐欺集團成年成員數人，於95年7 月│丑○○處有期│
│    │      │18日下午2 時許，先假冒中華電信公司人員以電話│徒刑捌月，減│
│    │      │向癸○○佯稱其電話費用未繳納云云，再由假冒黃│為有期徒刑肆│
│    │      │局長之人要求其匯款至指定帳戶，致使癸○○陷於│月，如易科罰│
│    │      │錯誤，依指示於翌日上午11時30分許，至臺北縣中│金，以新臺幣│
│    │      │和市○○路國泰世華銀行內，依對方指示匯款40萬│壹仟元折算壹│
│    │      │元至該詐欺集團成員指定之謝宜珊（所涉犯幫助詐│日。扣案附表│
│    │      │欺取財罪，業經臺灣嘉義地方法院審結在案）所有│三所示之物，│
│    │      │嘉義保安郵局局號0000000號、帳號0000000號帳戶│均沒收。    │
│    │      │。                                          │            │
└──┴───┴──────────────────────┴──────┘
【附表二】：
┌───┬────────────────────┬──────┐
│被害人│ 詐欺取財方法及詐騙金額（新臺幣）       │  備  註    │
├───┼────────────────────┼──────┤
│壬○○│「杰哥」所屬詐欺集團成年成員數人，於95年│丑○○、黃正│
│      │7 月15日下午3 時30分許，先後假冒中華電信│儀此部分犯行│
│      │公司員工、王警官及金管人員以電話向壬○○│，經臺灣彰化│
│      │佯稱：其身分資料遭冒用致錢繳電信費用，為│地方法院以96│
│      │避免損失擴大，需將其帳戶存款以網路轉帳方│年度訴字第  │
│      │式轉至共同監管帳戶云云，致使壬○○陷於錯│1061號判刑在│
│      │誤，依指示於同日下午，前往臺北市○○路之│案，丑○○不│
│      │臺灣土地銀行復興分行申辦網路銀行，並設定│服提起上訴，│
│      │陳信發所有局號0000000號、帳號0000000號帳│業經臺灣高等│
│      │戶、莊和璟所有局號0000000號、帳號0295   │法院臺中分院│
│      │837 號及王淑麗所有局號0000000號帳號0316 │以98年度上訴│
│      │566 號帳戶，復按指示於同日及翌日接續以網│字第2196號判│
│      │路轉帳8次計387萬4千元，其中5次計109萬6千│決駁回上訴確│
│      │元至前開陳信發帳戶，2次計172萬3千元入莊 │定在案。    │
│      │和璟前開帳戶及1次105萬5千元入王淑麗前開 │            │
│      │帳戶。                                  │            │
└───┴────────────────────┴──────┘
【附表三】：
┌──┬────────────────────────────┬────────┐
│編號│               品目及數量                               │查扣地點及所有人│
│    │                                                        │                │
├──┼────────────────────────────┼────────┤
│一  │中華郵政帳戶存摺拾玖本、提款卡貳拾張、. 台北富邦銀行金融│被告陳秉峰及葉佳│
│    │卡壹張、遠東銀行金融卡壹張、印章拾玖顆、人頭帳戶申請人身│衛於95年7月21日 │
│    │分證影本拾捌張、駕照壹張、匯款傳票拾張、ATM交易明細收據 │前至內政部警政署│
│    │捌拾壹張、傳真收據貳張、NOKIA廠牌行動電話壹支（序號35882│中部打擊犯罪中心│
│    │00 00000000號）                                         │自首時主動提出之│
│    │                                                        │物（詳編號A2卷第│
│    │                                                        │104 至110 頁之扣│
│    │                                                        │押物品目錄表）。│
└──┴────────────────────────────┴────────┘
【附表四】：
┌──┬────────────────────────────┬────────┐
│編號│               品目及數量                               │查扣地點及所有人│
│    │                                                        │                │
├──┼────────────────────────────┼────────┤
│一  │行動電話五支（門號0000000000號之BENQ廠牌壹支，0000000000│被告丑○○於95年│
│    │、0000000000、0000000000號NOKIA廠牌參支，0000000000號ZTE│8月31日中午12時 │
│    │廠牌壹支）、現金新臺幣97萬4,300 元、匯款單拾壹張、傳真單│10分許為警查獲時│
│    │壹張、帳冊貳本、帳號記錄簿壹本。                        │，在其身上所查扣│
│    │                                                        │之物。          │
├──┼────────────────────────────┼────────┤
│二  │帳冊壹本、匯款單伍張、門號0000000000號SIM 卡壹張、現金新│被告丑○○於95年│
│    │臺幣12萬1千元、數位光碟捌片。                           │8月31日為警查獲 │
│    │                                                        │後，員警至其位在│
│    │                                                        │臺中市○○○街  │
│    │                                                        │151 巷41號8樓之1│
│    │                                                        │居所房間內查扣之│
│    │                                                        │物。            │
├──┼────────────────────────────┼────────┤
│三  │ NOKIA廠牌行動電話貳支（門號分別為000000000、0000000000 │被告於95年8月31 │
│    │ 號）、人頭照片數位光碟壹片、富邦銀行儲金簿壹本、中華郵 │日晚間7時30分許 │
│    │ 政儲金金融卡貳拾陸張、偽造身分證伍張、偽造健保卡肆張、 │，在其位於臺中市│
│    │ 合作金庫銀行金融卡壹張、印章貳拾柒枚、人頭帳戶申請人之 │工學二街235號3樓│
│    │ 身分證影本拾捌張、中華郵政交易明細表參拾肆張、筆記本壹 │居所及所騎乘之車│
│    │ 本。                                                   │牌G3W-953號機車 │
│    │                                                        │置物箱內所查扣之│
│    │                                                        │物。            │
├──┼────────────────────────────┼────────┤
│四  │偽造之潘祝音汽車駕駛執照壹張、NOKIA廠牌行動電話壹支（門 │被告庚○○於95年│
│    │號0000000000號）、現金貳拾貳貳千元、三信商業銀行匯款申請│8月31日12時35分 │
│    │書壹張、中華郵政帳戶資料（含存摺、提款卡及印章）共拾壹組│許為警查獲時所查│
│    │（連崇評、呂龍興、林政輝、陳泓欽、邱惠齡、林士平、陳金葉│扣之物（見A2卷第│
│    │、魏文生、陳嘉賓、陳文祥、陳惠萍)、馬蕙蘋之合作金庫銀行 │104 至110頁之扣 │
│    │帳戶存摺及提款卡、賴峰源及林宜珍之合作金庫銀行帳戶存摺、│押物品目錄表）。│
│    │提款卡及其印章、宋坤成之台灣企業銀行與中國信託商業銀行存│                │
│    │摺、提款卡及其印章、中華郵政存款明細拾肆四張、人頭帳戶申│                │
│    │請人身分證影本拾肆張。                                  │                │
├──┼────────────────────────────┼────────┤
│五  │NOKIA廠牌行動電話一支（門號0000000000號）。             │被告子○○於95年│
│    │                                                        │8月31日中午12時 │
│    │                                                        │10 分許為警查獲 │
│    │                                                        │時，在其身上所查│
│    │                                                        │扣之物。        │
├──┼────────────────────────────┼────────┤
│六  │彰化銀行匯款回條聯壹張、匯款筆記貳張。                  │被告己○○於95年│
│    │                                                        │9月14日晚間9時28│
│    │                                                        │分許，為警在其位│
│    │                                                        │於臺中市○○路12│
│    │                                                        │4巷8號居所查扣之│
│    │                                                        │物。            │
└──┴────────────────────────────┴────────┘
附錄本判決論罪科刑法條：
中華民國刑法第339條
（普通詐欺罪）
意圖為自己或第三人不法之所有，以詐術使人將本人或第三人之
物交付者，處5年以下有期徒刑、拘役或科或併科1千元以下罰金
。
以前項方法得財產上不法之利益或使第三人得之者，亦同。
前二項之未遂犯罰之。

司法院資訊處製作；財團法人民間司法改革基金會備份。
